臺灣臺北地方法院民事判決　　　　　　 95年度重訴字第550號
原　　　告　行政院國軍退除役官兵輔導委員會
法定代理人　乙○○
訴訟代理人　孫世群律師
被　　　告　丙○○
訴訟代理人　何志揚律師
被　　　告　甲○○
訴訟代理人　姚念林律師
上列當事人間請求損害賠償事件，本院於民國96年11月26日言詞
辯論終結，判決如下：
    主  文
原告之訴及其假執行之聲請均駁回。
訴訟費用由原告負擔。
    事實及理由
甲、程序方面：
一、本件依兩造所訂合資協議書第9條第3項約定，合意由本院為
    第一審管轄法院，故本院有管轄權。
二、原告行政院國軍退除役官兵輔導委員會之法定代理人原為高
    華柱，嗣於本件訴訟進行中，已變更為乙○○，有原告提出
    民國96年2月6日華總一禮字第9610009751號總統令在卷可稽
    ，復經原告聲明承受訴訟（本院卷一第152至154頁參照），
    自應准許。
乙、實體方面：
壹、原告起訴主張：
一、原告為執行食品工廠移轉民營政策，於92年2月14日與被告
    丙○○、甲○○簽訂合資協議書（下稱系爭協議書），籌組
    設立欣欣生技食品股份有限公司（下稱欣欣公司），股份總
    數為700萬股，被告丙○○、甲○○各持有350萬股及70萬股
    。依系爭協議書第4條第3項前段約定：「立協議書人欲將其
    持有合資公司（指欣欣公司）之股份轉讓予第三人時，必須
    事先獲得所有立協議書人（包括出讓者在內）股權總數過半
    之書面同意」，惟被告丙○○卻違反前揭約定，陸續於93年
    6月1日、同年7月1日及8月31日各轉讓其持股88萬股、70萬
    股、192萬股於第三人，另被告甲○○亦違反前揭約定，先
    後於93年6月1日、93年1月11日各轉讓持股20萬股、47萬股
    予第三人。又依系爭協議書第4條第8項約定：「立協議書人
    在合資公司（即欣欣公司）股票上櫃或上市前非依本條各款
    規定私自將股份移轉、變更所有人名義、出售、設質或以其
    他方式處分或移轉股份予第三人時，該違約者應按其處分或
    移轉股份帳面淨值總額（處分或移轉股數乘以處分或移轉當
    時之每股帳面淨值）賠償其他立協議書人，其他立協議書人
    並得向該違約者請求按前開金額加計三成作為懲罰性違約金
    」，是被告丙○○、甲○○違約轉讓渠等之持股，原告即得
    依此項約定，各按欣欣公司93年6月1日、93年7月1日、93年
    8月31日及93年年11月1日之股份帳面淨值新臺幣（下同）10
    .28 元、10.35元、10.38元、10.48元，分別請求被告丙○
    ○、甲○○各賠償原告4,708萬7,300元及907萬6,080元，爰
    依系爭協議書上開約定起訴請求。
二、本件並非以公司章程禁止或限制股份之轉讓，自不適用公司
    法第163條，亦無民法第71條規定之適用。歷次受讓被告丙
    ○○持股之對象中，僅楊永聰為原告前食品廠之從業人員，
    其餘受讓對象均非前食品廠之員工，且依系爭協議書第4條
    第2項所定出讓持股予原食品廠從業人員之價格條件，係按
    出讓當時經會計師簽證或核閱之欣欣公司最近期財務報表記
    載之每股帳面淨值為準，然因欣欣公司遲未交付買賣契約尾
    款，原告對欣欣公司之財務報告無法認同，故根本無法訂定
    釋股價格；再依原告「會屬事業機構移轉民營從業人員優先
    認購股份辦法」第5條規定，需考量隨同移轉各從業員年資
    、職等、考績等，依一定計算公式計算每位從業員可認購股
    數，再視個人意願認購之；惟被告丙○○轉讓予楊永聰之部
    分，並未依上開約定及程序辦理，且其移轉之持股數，大於
    其持股數350萬股之10%（即35萬股）；是被告丙○○該次轉
    讓持股，並不合於系爭協議書第4條第2項所定出讓條件，仍
    屬違約。至被告甲○○即使為員工股之代表，或員工股事後
    有何退股情事，亦係被告甲○○或林天成與各該員工間內部
    關係，與原告無涉，更非系爭協議書第4條第2項所定員工認
    股之情形，被告甲○○未依上開約定及程序辦理股權轉讓，
    即屬違約，且其移轉之持股數，亦大於其持股數70萬股之10
    %（即7萬股），仍不合於系爭協議書第4條第2項所定出讓條
    件。
三、又系爭協議書第4條第3項所謂「過半數之同意」，應指將出
    讓持股者本身之持股數排除後，剩餘股權過半數持有者之同
    意而言，至出讓持股者本身之持股數，因有利害關係致有害
    於公司利益之虞，應類推適用公司法第178條規定，不得計
    入。縱認所謂「過半數之同意」，係指全體立協議書人股權
    之過半數，而被告丙○○原持有之持股數適為半數，並非過
    半數，且被告二人轉讓持股係取得欣欣公司之同意，並非取
    得原告或被告彼此等立協議書人事前之書面同意。欣欣公司
    雖曾於93年6月10日發函通知原告，惟該函旨在徵詢原告是
    否有意購買渠等股權，原告因無意願購買而未回覆，不能視
    同原告已同意渠等轉讓持股，故被告二人歷次轉讓股權予第
    三人之行為，與系爭協議書第4條第3項所定不符。另被告丙
    ○○提出之欣欣公司93年5月19日股東臨時會議事錄，與原
    告收到之同日議事錄所載開會時間、散會時間及討論事項均
    不相同，即使該次會議確有召開，原告亦僅知悉出席股東為
    兩造共三人，且討論事項亦非被告所稱之移轉股權事宜，是
    該次議事錄並不能證明原告已同意被告二人轉讓持股；而被
    告提出之欣欣公司94年4月1日股東臨時會議事錄係偽造之文
    書，原告並未出席該次會議，原告亦已向刑事偵查機關提出
    偽造文書之告訴，是此次議事錄亦不能證明原告已同意被告
    轉讓持股。
四、原告係依公營事業栘轉民營條例，按行政院核定之「會屬事
    業機構移轉民營實施計劃」，採取公營事業移轉民營條例第
    6條第1項第3款「以資產作價與人民合資成立民營公司」之
    方式，辦理民營化作業，原告須慎選合作對象，方能確保民
    營化後之公司永續經營，是被告二人既經民營化招標作業而
    取得與原告合作之資格，自不容許被告任意將股份移轉於第
    三人，否則將影響民營化政策之執行，詎被告二人竟違約將
    持股轉讓於第三人，致欣欣公司經營產生困難，94、95及96
    年度之累計虧損金額各達3,679萬6,654元、6,781萬3,556元
    及7,159萬9,443元，已逾欣欣公司之資本額7千萬元，故原
    告依約請求被告給付違約金，合法有據，並無過高問題。
五、爰此聲明：(一)被告丙○○、甲○○各應給付原告4,708萬7,
    300元、907萬6,080元，及均自起訴狀繕本送達之翌日起至
    清償日止按年息5%計算之利息；(二)陳明願供擔保，請准宣告
    假執行。
貳、被告丙○○抗辯：
一、系爭協議書第4條第3項約定，違反公司法第163條股份自由
    轉讓之強制規定，依民法第71條規定，該項約定為無效，故
    原告依系爭協議書同條第8項請求被告給付違約金，為無理
    由。被告丙○○係於93年6月1日轉讓持股88萬股，當日被告
    甲○○當日亦出讓其持股20萬股，當時被告二人持股合計42
    0萬股（350萬股+70萬股=420萬股），已逾系爭協議書所有
    立協議書人（含出讓者在內）股權總數（即700萬股）之半
    數；嗣被告丙○○於93年7月1日轉讓持股30萬股，斯時被告
    二人持股共312萬股（262萬股+50萬股=312萬股），亦超過
    所有立協議書人股權總數（即312萬股+280萬股=592萬股）
    之半數，均未違反系爭協議書第4條第3項之約定。另被告丙
    ○○再於93年8月31日轉讓持股192萬股，當時被告二人持股
    共242萬股（192萬股+50萬股=242萬股），雖未逾所有立協
    議書人股權總數（242萬股+280萬股=522萬股）之半數，但
    受讓其持股之林天成、楊永聰等人，均為欣欣公司現職之原
    食品廠從業人員，符合系爭協議書第4條第2項約定，無須事
    先徵得所有立協議書人股權總數過半數之同意。又被告丙○
    ○先後於93年6月1日、93年8月31日出讓持股時，均依法向
    欣欣公司辦理登記，亦據欣欣公司分別於93年5月19日及94
    年4月1日召開臨時股東會，經出席股東（含原告在內）全體
    決議通過，原告均未表示異議，事後原告竟又起訴主張被告
    違約出讓持股，依民法第148條規定，原告顯然違反誠信原
    則，構成濫用權利，故不得依約請求被告給付違約金。再者
    ，被告丙○○之出資額僅3,500萬元，縱認系爭協議書第4條
    第3項之約定為有效，而按系爭協議書第4條第8項計算違約
    金，亦屬過高，故依民法第252條規定，本件違約金應予酌
    減。
二、爰此聲明：(一)駁回原告之訴及其假執行之聲請；(二)如受不利
    之判決，願供擔保請准宣告免為假執行。
、被告甲○○抗辯：
一、原告之食品工廠為實施民營化，與民股合資成立公司，並以
    照顧前食品工廠員工之工作權為協商條件之一，願繼續服務
    之員工隨同移轉至新公司任職，嗣經協商後由員工集資成為
    員工股（佔欣欣公司股份總數700萬股之10%，計70萬股），
    且占公司董事一席，被告甲○○則為員工股成員之一，受推
    選為員工股代表擔任董事，並成立公司參與原告食品工廠民
    營化之競標，至92年1月間，被告丙○○、被告甲○○（以
    投資人團名義）得標，被告二人遂與原告於92年2月14日簽
    訂系爭協議書，共同合資成立欣欣公司。欣欣公司自92年7
    月1日起正式營運，由被告甲○○擔任欣欣公司業務部經理
    ，負責業務開發及行銷工作。前述員工股集資之70萬股，雖
    均由被告甲○○任代表人，但被告甲○○之股東印鑑及該等
    股票均由欣欣公司副總經理廖星景統一保管。惟欣欣公司自
    92年9月1日起辭退部份自前食品工廠移轉任職之員工，因其
    中有認購前述員工股者，鑒於工作權不保而至欣欣公司抗議
    ，要求集體退股，經代表原告官股之欣欣公司前總經理薛志
    堅多次溝通協調後，被告丙○○（即欣欣公司前董事長）遂
    於93年2月20日召開93年臨時股東會，審議該員工退股500
    萬元處理案。
二、上開臨時股東會後，被告甲○○於93年6月10日向欣欣公司
    提出申請，函知原告是否願意承購，因原告並未確答是否承
    購，被告甲○○方轉讓持股予第三人，並由欣欣公司監察人
    林天成於93年6月25日開立支票25紙，經轉發各員工股投資
    人退股股款後，林天成並於93年7月29日出具收據表示已收
    受被告甲○○原持有之70萬股股票，至此被告甲○○即脫離
    員工股投資人團。其後，被告甲○○為繼續留任於欣欣公司
    擔任董事，始另向被告丙○○購買欣欣公司股票3萬股，故
    被告甲○○未曾於93年6月1日、同年11月1日分別轉讓持股
    20萬股及47萬股予任何第三人，亦未辦理相關變更登記。又
    被告二人曾委託欣欣公司先後於93年6月10日及同年6月16日
    發函通知原告、被告二人及前董事會秘書梁益盛等人，告知
    被告甲○○、丙○○各申請轉讓持股70萬股及350萬股情事
    ，嗣欣欣公司再於93年6月17日發函通知被告二人及前董事
    會秘書梁益盛，同意被告轉讓持股，故被告甲○○轉讓持股
    70萬股，悉依欣欣公司函文辦理，欣欣公司亦已通知原告相
    關轉讓情事。
三、欣欣公司於93年2月20日召開之93年臨時股東會，代表原告
    之官股雖未參加，惟自當日會後，迄至93年6月25日止之4個
    月期間內，均由代表官股之欣欣公司總經理薛志堅依系爭協
    議書第9條第2項約定，與員工股成員進行多次協調，原告自
    己不願承購該70萬股之員工持股，僅同意由欣欣公司監察人
    林天成以95折認購，才解決該次退股糾紛，故被告甲○○轉
    讓代表員工股持有之70萬股，應屬系爭協議書第4條第1項所
    定「其他例外情形」，或兩造合意變更原約定之情形，且既
    經原告同意，自無何違約之處。否則，被告如何得以1次集
    體轉讓所代表之70萬股員工股，原告又為何自93年6月25日
    被告轉讓持股份予林天成後，未即時表示反對並繼續參與多
    次欣欣公司董監事會議及股東會，原告事隔2年方提起本件
    訴訟，顯違常理。
四、爰此聲明：(一)駁回原告之訴及其假執行之聲請；(二)如受不利
    之判決，願供擔保請准宣告免為假執行。
肆、兩造不爭執之事項：
一、兩造於92年2月14日簽訂系爭協議書，共同籌組設立欣欣公
    司，設立時股份總數為700萬股，被告丙○○、甲○○各持
    有350萬股及70萬股。系爭協議書第4條第2項前段、同條第3
    項前段分別約定：「立協議書人同意於合資公司（即欣欣公
    司）設立登記滿1年後之3個月內，出讓所持有合資公司任職
    之原食品廠從業人員」、「立協議書人欲將其持有合資公司
    之股份轉讓予第三人時，必須事先獲得所有立協議書人（包
    括出讓者在內）股權總數過半之書面同意」，且上開2項約
    定，各為兩種獨立之股權轉讓條件（本院卷一第63、223頁
    、卷二第58頁）。
二、被告丙○○分別於93年6月1日、同年7月1日及8月31日各轉
    讓其持股88萬股、70萬股及192萬股，合計350萬股於第三人
    （本院卷二第58頁）。
三、欣欣公司先後於93年6月10日、同年6月16日發函通知原告，
    被告丙○○、甲○○各申請轉讓持股350萬股及70萬股，原
    告並已收受上開信函（本院卷二第57頁）。
伍、得心證之理由：
一、本件原告起訴主張被告丙○○、甲○○未事先獲得所有訂立
    系爭協議書之人股權總數過半數之同意，逕將渠等持有之欣
    欣公司股份轉讓予第三人，違反系爭協議書第4條第3項及同
    條第2項等約定，應依系爭協議書同條第8項之約定，按渠等
    移轉當時每股帳面淨值加計三成計算，賠償原告懲罰性違約
    金云云；被告丙○○、甲○○對於渠等曾各轉讓其持股350
    萬股及70萬股予第三人之事實，雖無爭執，惟均抗辯渠等並
    無何違約情事，是以，本件兩造間主要之爭點即為：被告丙
    ○○、甲○○轉讓持股予第三人，是否違反系爭協議書第4
    條各項約定？爰審究如下：
(一)、依系爭協議書第4條第1項規定：「除本條規定所允許之轉讓
    或其他例外情形外，立協議書人於合約有效期間不得任意轉
    讓所持有之合資公司股份或將之設質予第三人。」（本院卷
    一第9頁反面參照），故於系爭協議書之有效期間內，除有
    同條其他各項所定例外允許轉讓欣欣公司股份之情形外，原
    則上兩造均不得轉讓其持股予第三人。又系爭協議書第4條
    第3項前段約定：「立協議書人欲將其持有合資公司（指欣
    欣公司）之股份轉讓予第三人時，必須事先獲得所有立協議
    書人（包括出讓者在內）股權總數過半之書面同意」（本院
    卷一第10頁參照），是依此項約定之文義可知，立協議書人
    如於事前獲得所有立協議書人（包括出讓者在內）股權總數
    過半之書面同意，即得將其持有之欣欣公司股份轉讓予第三
    人，而構成系爭協議書第4條第1項所定禁止轉讓原則之例外
    。原告雖主張被告丙○○、甲○○等二人歷次轉讓其持股，
    均未事先獲得所有立協議書人股權總數過半數之書面同意云
    云，惟查，欣欣公司設立時之股份總數為700萬股，被告丙
    ○○、甲○○分別持有欣欣公司股份各350萬股及70萬股之
    事實，既為兩造所不爭執，而迄至欣欣公司93年6月1日辦理
    相關變更登記前，被告二人所持有股份總數共有420萬股（
    即350萬股+70萬股=420萬股），已逾當時所有立協議書人股
    份總數700萬股之半數；嗣至欣欣公司93年7月1日辦理相關
    變更登記前，被告二人所持有股份總數，合計仍有312萬股
    ｛即（350萬股-88萬股）+（70萬股-20萬股）=262萬股+50
    萬股=312萬股｝，顯亦超過當時所有立協議書人股權總數59
    2萬股（即：被告二人合計之312萬股+原告持有之280萬股=5
    92萬股）之半數，此分別有欣欣公司92年12月16日、93年6
    月1日及93年7月1日之股份有限公司變更登記表在卷足參（
    本院卷一第14至28頁參照）。又被告丙○○、甲○○曾分別
    於93年6月16日及同年6月10日向欣欣公司提出申請書，表示
    欲轉讓渠等全部持股，欣欣公司旋於93年6月17日函覆被告
    二人同意渠等轉讓全部持股予第三人，亦有被告提出之申請
    書2紙及欣欣公司93年6月17日（九三）欣生字第193號函1件
    附卷可佐（本院卷一第73、75、76頁參照），堪信被告二人
    於93年6月間即有出讓渠等全部持股之意思，且彼此對於各
    自轉讓持股予第三人之情事，均無任何異議，參以93年6月
    間被告二人之持股總數，仍超過所有立協議書人股權總數之
    半數，已如前述，是亦堪認被告二人於出讓各自之持股前，
    即已事先獲得所有立協議書人股權總數過半數之書面同意，
    故原告主張被告二人轉讓渠等持股予第三人，並未事先獲得
    所有立協議書人股權總數過半數之書面同意云云，即非可採
    。另原告雖又主張系爭協議書第4條第3項前段所謂「股權總
    數過半數之書面同意」，應將出讓持股者本身之持股數排除
    云云，然徵諸該項約定既已訂明：「立協議書人欲將其持有
    合資公司之股份轉讓予第三人時，必須事先獲得所有立協議
    書人（包括出讓者在內）股權總數過半之書面同意」等語，
    則計算所謂股權總數過半數時，顯然應將出讓者之持股數包
    含在內，該約定之文字用語極為明確，無須別事探求兩造約
    定之真意，亦無類推適用公司法股東行使表決權迴避規定之
    必要，故原告此項主張亦非可採，併此敘明。
(二)、又原告主張被告甲○○曾先後於93年6月1日、93年1月11日
    各轉讓持股20萬股及47萬股予第三人，均屬違約之股份移轉
    行為云云，惟被告甲○○則否認其曾於上揭原告所指時日有
    何轉讓持股之行為，經查，欣欣公司於93年2月至同年6月間
    曾發生員工集體退股事件，計有70萬股之員工股要求欣欣公
    司買回，經原告及欣欣公司派員協商後，代表員工股之被告
    甲○○方於93年6月10日向欣欣公司提出轉讓持股70萬股之
    申請，並由欣欣公司函轉原告詢問是否承購，嗣因原告不願
    承購，遂由欣欣公司監察人林天成簽發支票25紙，經轉發各
    員工股投資人退股股款後，林天成並於93年7月29日出具收
    據表示已收到被告甲○○原持有之70萬股股票等情，已據被
    告甲○○提出欣欣公司93年2月10日（九三）欣生字第011號
    函、93年6月10日（九三）欣生字第185號函、93年6月17日
    （九三）欣生字第193號函、欣欣公司原食品工廠員工投資
    人退股意願調查表、林天成簽發之記名支票25紙、欣欣公司
    退股證明書及林天成出具之收據（本院卷一第71至73、76至
    91 頁參照）等件為證，且分別核與證人林天成證稱因欣欣
    公司員工要求退股，原董事長為避免員工集體抗議，錢是由
    投資人團財務經理廖景星調度，伊事後亦知悉廖景星以伊名
    義設立支票帳戶，該70萬股股份係於93年8月2日正式交割，
    且以伊之名義登記等語（本院卷一第58頁反面至59頁反面參
    照）及證人薛志堅證稱伊為原告派駐欣欣公司之官股代表，
    曾擔任欣欣公司董事及總經理職務，93年2月至同年6月間欣
    欣公司70萬股員工要求買回，伊知悉林天成以股票面額的95
    折收購等語（本院卷一第59頁反面至60頁、第61頁參照）暨
    證人葉吉井證稱伊原本認為民營化後可至欣欣公司上班，其
    後欣欣公司不能實現此一承諾，伊因工作權無法獲得保障，
    遂於93年6月間與廖景星洽談集體退股事宜，最後以95折退
    股，退股股款由林天成簽發支票為之，票款並於93年7月31
    日兌現（本院卷一第62頁參照）等語所述情節相符，自堪信
    被告甲○○抗辯其係在93年6月底1次轉讓持股70萬股予林天
    成之事實為真正，且被告甲○○於出讓該70萬股股份予林天
    成之前，既經欣欣公司函轉原告及被告丙○○前揭轉讓持股
    情事，當時被告甲○○、丙○○持有之股份總數，合計又已
    逾所有立協議書人持有股份總數之半數，即足認被告甲○○
    於該次轉讓股份之前，已依系爭協議書第4條第3項前段所定
    方式，事先獲得所有立協議書人股權總數過半數之同意。至
    林天成事後再將該70萬股股份分別轉讓予熊德銓、伍岳珊，
    則核屬原告監督欣欣公司自治內控之管理範疇，要與被告甲
    ○○是否按照系爭協議書所定方式轉讓持股之問題無涉。因
    此，原告主張被告甲○○先後於93年6月1日、93年1月11日
    各轉讓持股20萬股及47萬股予第三人，違反系爭協議書第4
    條第3項前段約定云云，顯非可採。
(三)、再查，被告丙○○對於其將持股分別轉讓於熊德銓、伍岳珊
    、林天成、廖莊月蝦、楊永聰及詹月梅等人之事實，並無爭
    執，另被告甲○○亦自認其持股係讓與林天成（本院卷二第
    58頁參照），因該等受讓被告二人持股之對象，並非盡為當
    時在欣欣公司任職之原食品廠從業人員，致被告二人前揭轉
    讓股份行為，固有不合於系爭協議書第4條第2項前段所定例
    外允許轉讓股份之要件之處，然查，系爭協議書第4條第2項
    前段與同條第3項前段等2項約定，分別為系爭協議書所定之
    兩種獨立之股權轉讓條件，既為兩造所不爭執，是該2項約
    定之股權轉讓方式，均屬系爭協議書第4條第1項所稱禁止轉
    讓原則之例外情形，因之，立協議書人所為轉讓股權行為，
    只須符合其中1項股權轉讓方式，即屬適法有據，自不受系
    爭協議書第4條第1項禁止轉讓原則之拘束。如前所述，被告
    二人轉讓渠等持有之欣欣公司股份，事先既已獲得所有立協
    議書人股權總數過半數之書面同意，則渠等所為股份轉讓行
    為，即已符合系爭協議書第4條第3項前段之要求，而構成系
    爭協議書第4條第1項禁止轉讓之例外，縱與系爭協議書第4
    條第2項前段之約定或有未合之處，亦不影響渠等轉讓持股
    行為之適法性，故原告主張被告二人分別轉讓持股予非當時
    在欣欣公司任職之原食品廠從業人員，構成違約云云，自不
    足採。
(四)、另依系爭協議書第4條第4項約定：「立協議書人轉讓其持股
    時，在同等條件下，其他立協議書人均有優先購買權。出讓
    者應事先以書面通知其他立協議書人相關之出讓條件，其他
    立協議書人應於接獲出讓者書面通知後5日內，以書面依法
    向出讓者為意思表示，逾期視為放棄優先購買權。」（本院
    卷一第10頁參照），據此約定，被告二人轉讓持股時，即應
    事先以書面通知原告相關出讓條件，並詢問是否優先購買。
    經查，被告丙○○、甲○○係分別於93年6月16日及同年6月
    10日向欣欣公司提出申請書，表示欲轉讓渠等全部持股，復
    經欣欣公司先後於93年6月10日、同年6月16日發函轉知原告
    上述轉讓股份情事，上開欣欣公司信函業經原告收受並知悉
    被告二人欲出讓持股等事實，已據被告提出欣欣公司93年6
    月10日（九三）欣生字第185號函、93年6月16日（九三）欣
    生字第190號函為證（本院卷一第72至75頁參照），且為原
    告所不爭執，自堪信被告二人已依約踐行首揭通知原告優先
    承買之程序，是原告對於被告二人出讓欣欣公司持股乙事，
    顯有充分表示意見或提出異議之機會。惟原告在收受上開欣
    欣公司信函後，因無意承購被告二人之持股，遂未於接獲該
    書面通知後5日內有所回覆，亦據原告自認在卷（本院卷二
    第57頁參照），則依首開系爭協議書第4條第4項後段之約定
    ，即應視為原告放棄其優先購買權。因此，原告既自行放棄
    依約對被告二人轉讓欣欣公司股份表示異議之機會，事後即
    無再行主張被告二人違約轉讓持股之理，故原告主張被告二
    人轉讓持股事先並未徵得其同意云云，亦無足採。況如上所
    述，被告二人持股已逾所有立協議書人股份總數之半數，符
    合系爭協議書第4條第3項前段所定之方式，亦無須經原告同
    意。
二、綜上所述，被告丙○○、甲○○轉讓欣欣公司股份予第三人
    ，並未違反系爭協議書第4條之各項約定，從而，原告依據
    系爭協議書第4條第8項約定，起訴請求被告丙○○、甲○○
    各應給付4,708萬7,300元及907萬6,080元，並均自起訴狀繕
    本送達之翌日起至清償日止之法定遲延利息，均為無理由，
    均不應准許，應予駁回。
陸、原告之訴既經駁回，其假執行之聲請，亦失所依附，應併予
    駁回。
柒、本件事證已臻明確，兩造其餘攻擊、防禦方法及所為之立證
    ，均核與判決之結果不生影響，爰不一一論述，併此敘明。
捌、據上論結，本件原告之訴為無理由，依民事訴訟法第78條，
    判決如主文。
中　　華　　民　　國　　96　　年　　12　　月　　17　　日
                  民事第六庭    法　官　楊晉佳
以上正本係照原本作成。
如不服本判決，應於送達後20日內依對造人數提出繕本向本院提
出上訴狀上訴於臺灣高等法院。
中　　華　　民　　國　　96　　年　　12　　月　　17　　日
                                書記官  朱俶伶
